【裁判字號】    98,訴,189
【裁判日期】    980331
【裁判案由】    返還買賣價金
【裁判全文】
臺灣板橋地方法院民事判決
原      告  金橋電子實業股份有限公司
法定代理人  乙○○
訴訟代理人  丙○○
被      告  煌家科技股份有限公司
法定代理人  甲○○
訴訟代理人  彭意森律師
上列當事人間請求返還買賣價金事件，經本院於民國98年3 月18
日言詞辯論終結，判決如下：
    主  文
原告之訴及假執行之聲請均駁回。
訴訟費用由原告負擔
    事實及理由
一、原告起訴主張：
(一)按「依契約之性質或當事人之意思表示，非於一定時期為給
    付不能達其契約之目的，而契約當事人之一方不按照時期給
    付者，他方當事人得不為前條之催告，解除其契約；又遲延
    後之給付，於債權人無利益者，債權人得拒絕其給付，並得
    請求賠償因不履行而生之損害。」民法第255條、第232條分
    別定有明文。
(二)查原告金橋電子實業股份有限公司為生產數位相框，而分於
    民國（下同）97年4月21、22日向被告煌家科技股份有限公
    司（下稱煌家公司）訂購數位相框之面板配件（others）兩
    筆，並「預定交貨日期為同年4月28日，送貨地址：東莞翊
    凱電器制品有限公司（以下稱翊凱公司，為原告委託位於中
    國東莞之加工製造廠）」。然查，雙方於簽認合作協議後，
    原告於同年4月24日依採購單之約定匯款支付全額貨款之30
    ％訂金，被告竟於收受本公司貨款後，即以各式理由搪塞其
    無法出貨之事由，雖經原告多次告知被告公司履行交貨之義
    務，直遲至同年6月23日僅交付如：PCB（印刷電路板/高壓
    板，單燈）、線材（美規電源線，黑色，1500mm，二插頭型
    ）、螺絲與鐵件等貨品，此與雙方簽認之原物料清表及原告
    彙整之「GTEK 15R DPF 4160 sets交貨狀況表」觀之，可查
    其應予交貨之品名、已到貨數量、未交貨數量之間的差異頗
    多，且按交貨金額比例原則核之，僅占2.40％。為此，原告
    公司更持續與被告公司歷經數次之溝通協調未果後，原告公
    司得悉被告公司實無就上開問題為積極處理之意，遂於97年
    9月10日以存證信函通知被告公司解除契約返還貨款。詎料
    ，被告公司迄今竟仍置之不理，原告公司迫於無奈遂提起本
    訴，並爰依前開民法第232條、第255條等相關規定，依法解
    除兩造之合作協議，同時請求被告公司應附加利息如數返還
    全部貨款。
(三)聲明：１被告應給付原告美金肆萬貳仟伍佰參拾壹元點捌肆
    元正及自支付命令繕本送達之翌日起至清償日止按週年利率
    百分之五計算之利息。２願供擔保請准宣告假執行。
二、被告則以：
(一)原告起訴意旨以其公司於97年4 月21日、22日向被告訂購數
    位相框之面板配件二筆，總價美金141,772.8 元，預定交貨
    日同年月28日，收貨人為原告指定之加工製造商東莞翊凱電
    器製品有限公司，原告於97年4月24日匯款支付全額貨款30%
    訂金即美金42,531.84 元，惟被告以各式理由搪塞出貨，遲
    至97年6月23日交付PCB印刷電路板、線材、螺絲與鐵件等貨
    品，此與雙方簽認之原物料清表及原告製作之交貨狀況表，
    差異頗多，且按交貨金額比例原則核之，僅占2.4%，原告遂
    於97年9 月10日以存證信函通知解約，返還貨款。因被告不
    予置理，爰依民法232條、第255條之規定，提起本件訴訟云
    云。經查；
    １已交付貨品之採購契約，原告無權解約。按原告固於97年
      4 月21日、22日向被告訂購數位相框面板配件等貨品之系
      爭二筆訂單，但要求被告在短短六日內，須完成備料、報
      關、查驗、通關及運送至海峽對岸之大陸廣東省東莞翊凱
      電器製品有限公司，實乃強人所難。被告既於97年6 月23
      日交付訂單總價2.4%即美金3,402.54元之PCB 印刷電路板
      、線材、螺絲與鐵件等貨品與指定收貨人，有交貨清單附
      卷可稽，且已交付貨品並無瑕疵，為原告所不爭執事實。
      職是，上述交付貨品既已符合系爭採購訂單，原告當無權
      逕依民法232條、第255條之規定，就不爭爭已交付貨品，
      單方面解除之權。
    ２未交付貨品之採購契約，原告亦無權解約。有關未交付貨
      品，日前業經備料及測試品質通過，得依原告指示運送地
      點，隨時出貨，故原告當不得依民法232條、第255條之規
      定，據以解除未交付貨品之採購契約。
(二)聲明：１原告之訴及其假執行聲請均駁回。２如受不利判決
    時，被告願提供擔保請准免為假執行。
三、本件應審酌是否符合民法第255條之解除契約？
(一)按契約當事人之一方遲延給付者，依契約之性質或當事人之
    意思表示，非於一定時期為給付不能達其契約之目的，而契
    約當事人之一方不按照時期給付者，他方當事人得不為前條
    之催告，解除其契約；又遲延後之給付，於債權人無利益者
    ，債權人得拒絕其給付，並得請求賠償因不履行而生之損害
    ，民法第255條、第232條分別定有明文。
(二)原告主張其於97年9月10日以存證信函通知被告解除契約，
    並返還貨款等情，然查該存證信函內容：「台端於民國 (下
    同）97年4 月初，為詐取本公司貨款，佯稱台端擁有豐沛貨
    源，足以提供本公司製造數位相框之面板及配件而與本公司
    簽訂合作協議；然台端竟於收受本公司貨款後，即以各式理
    由搪塞其無法出貨之事由，台端此等欺罔行徑，誘使本公司
    陷於錯誤而為支付價金的意思表示，顯有詐欺之行為，此於
    民法第92條第1項已有明文。為此特函告台端，解除本公司
    與台端之合作協議，並請台端於函到三日內，返還本公司已
    交付之價金為美金42,531.84元 (以97年4月份計帳匯率：30
    .402，即新臺幣1,293,053元)，盼台端迅即履行，否則即依
    法追訴責任，幸勿自誤為禱。」，其記載被告係民法第92條
    之詐欺行為，使原告陷於錯誤而為支付價金意思表示，解除
    兩造給付協議，應屬民法第92條之撤銷意思表示，撤銷係意
    思表示有詐欺、錯誤、脅迫等瑕疵，於意思表示成立時即已
    存在，撤銷後原則上依不當得利請求，與民法第255條之解
    除契約有所不同，然查，該存證信函，並非以被告遲延給付
    解除契約，因此，原告從未依民法第255條、第232條之規定
    解除契約。何況，原告亦未舉證足以證明被告給付遲延有非
    於一定時期為給付不能達到其契約目的之事證，乃應依民法
    第254 條規定相當期限催告被告履行，被告如於期限內不履
    行時，始得解除契約，縱使該存證信函，係屬解除契約通知
    ，然原告並未舉證有何定相當期限催告被告履行，自尚未生
    解除契約效力。所以，原告並未依法解除契約甚明。
四、縱上所述，原告依民法第232條、第255條之規定請求被告應
    給付原告美金42,531.84元，及自支付命令送達之翌日起至
    清償日止，按年息百分之5計算之利息，依前開說明，原告
    並未依法解除契約，於告知主張，即無理由，應予駁回。原
    告假執行之聲請，失所附麗，併予駁回。
五、因本案事證已臻明確，兩造其餘主張、陳述及所提之證據暨
    攻擊防禦方法，經本院審酌後，認均與本案判斷結果無影響
    ，毋庸再予一一審酌，附此敘明。
六、結論：本件原告之訴為無理由，依民事訴訟法第78條，判決
    如主文。
中    華    民    國    98    年    3     月    31    日
                  民事第二庭    法  官  張谷輔
以上正本係照原本作成
如對本判決上訴，須於判決送達後20日內向本院提出上訴狀。
中    華    民    國    98    年    3     月    31    日
                                書記官  郭群裕


司法院資訊處製作；財團法人民間司法改革基金會備份。
